ACORDAO-COMPLETO-2352520

ACÓRDÃO DE RELAÇÃO

ACÓRDÃO DE RELAÇÃO 2900/2019 ATA 12/2019 - SEGUNDA CÂMARA

Acórdão 2900/2019-TCU-Segunda Câmara
Trata-se de representação apresentada pela empresa Comissária Pibernat Ltda., com pedido de medida cautelar, em razão de possíveis irregularidades no edital do Pregão Eletrônico 5000016936/2019, conduzido pela Petrobras Distribuidora S.A., cujo objeto é a contratação de serviços de despachante aduaneiro para os portos de SP, PR, SC e RS.
Considerando que a representante alega a utilização indevida de tratamento diferenciado previsto na Lei Complementar 123/2006 em benefício da  licitante vencedora do pregão em tela, GVW Global Logística e Comércio Exterior Eireli, uma vez que o titular da empresa é também sócio de outras duas empresas, por essa razão provavelmente não atenderia aos pressupostos exigidos para ser considerada empresa de pequeno porte, logo não teria a vantagem desse enquadramento para se beneficiar na fase de desempate;
considerando que a representante requer medida cautelar para declarar a nulidade do lance de desempate ocorrido no pregão;
considerando que os argumentos apresentados pela autora indicam a possibilidade de existência de interesse público, consoante o disposto no art. 103, § 1º, da Resolução - TCU 259/2014;
considerando que estão presentes os requisitos de admissibilidade constantes no art. 113, § 1º, da Lei 8.666/93, c/c os arts. 235 e 237, inciso VII, do Regimento Interno/TCU;
considerando que o exame realizado pela unidade técnica apontou que de fato o órgão licitador não havia adotado as medidas necessárias à comprovação inequívoca do enquadramento da licitante vencedora na qualidade de empresa de pequeno porte;
considerando que, ao tomar conhecimento desta representação, a Petrobrás Distribuidora S.A. diligenciou a empresa GVW Global Logística e Comércio Exterior Eireli, para aferir se a soma das receitas globais das empresas que seu titular integra como sócio seria inferior ao limite anual de R$ 4.800.000,00, conforme estabelece o art. 3º, § 4º, da Lei Complementar 123/2006; 
considerando que, em resposta à diligência, a licitante vencedora demonstrou o atendimento aos limites previstos na Lei Complementar 123/2006, assegurando sua condição de beneficiária do tratamento diferenciado;
considerando que não se configurou o tratamento diferenciado indevido, logo não restaram evidenciados os pressupostos necessários à concessão da medida cautelar pleiteada;
considerando o pedido da representante de ingresso como parte interessada no processo;
considerando a jurisprudência deste Tribunal de que o representante não é considerado, automaticamente, parte processual, devendo, para obter essa condição, formular pedido de ingresso nos autos como interessado e comprovar razão legítima para intervir no processo;
considerando a inexistência de direito subjetivo que caracterize razão legítima para intervir no processo no âmbito do TCU, eis que esta Corte tem por missão constitucional a defesa do interesse público e não do privado, o que impede a admissão da representante como parte no processo e o exercício de prerrogativas processuais próprias; 
os ministros do Tribunal de Contas da União, reunidos em sessão da 2ª Câmara, ACORDAM, por unanimidade, de acordo com os pareceres emitidos nos autos e com fundamento no art. 7º da Resolução/TCU 265/2014, arts. 146, § 2º, 235 e 237 do Regimento Interno, c/c o art. 113, § 1º, da Lei 8.666/1993, em: 
a) conhecer desta representação e considerá-la parcialmente procedente; 
b) indeferir a medida cautelar pleiteada;
c) indeferir o pedido formulado por Marcelo Gabriel Pibernat Ghelfi, de ser considerado como parte interessada, mas lhe autorizando, caso requeira, vista e cópia às peças não sigilosas dos presentes autos após a prolação da deliberação de mérito dos presentes autos;
d) dar ciência à Petrobras Distribuidora S.A. sobre a seguinte falha identificada no curso do Pregão Eletrônico 5000016936/2019, para que sejam adotadas medidas internas para a prevenção de outras semelhantes: ausência de verificação do somatório das receitas brutas das empresas do grupo econômico da licitante declarada vencedora, GVW Global Logística e Comércio Exterior Eireli, enquadrada como Empresa de Pequeno Porte (EPP) , para fins do benefício previsto no art. 44 da Lei Complementar 123/2006, de modo a demonstrar a obediência ao limite estabelecido no inciso II do caput do art. 3º, nos termos do disposto no art. 3º, § 4º, incisos III e IV, todos da Lei Complementar 123/2006, e do Enunciado do Acórdão 2992/2016-TCU-Plenário, relatado pelo Ministro Walton Alencar Rodrigues;
e) dar ciência desta deliberação, bem como da instrução da unidade técnica, à Petrobras Distribuidora S.A. e à representante; e 
f) arquivar o processo.
1.Processo TC-Processo 006.751/2019-9 (REPRESENTAÇÃO) 
       1.1. Classe de Assunto: VI.
	1.1. Unidade: Petrobras Distribuidora S.A - MME
	1.2. Relatora: ministra Ana Arraes
	1.3. Representante do Ministério Público: não atuou
	1.4. Unidade Técnica: Secretaria de Controle Externo de Aquisições Logísticas (Selog) .
	1.5. Representação legal: Andre Luiz Miranda Cavalcante (OAB/RJ 198.005/) e outros, representando Petrobras Distribuidora S.A. – MME.
	1.6. Determinações/Recomendações/Orientações: não há.

Segunda Câmara

Petrobras Distribuidora S.A - MME

ANA ARRAES

Andre Luiz Miranda Cavalcante (OAB/RJ 198.005/) e outros, representando Petrobras Distribuidora S.A. - MME.

Não atuou

REPRESENTAÇÃO (REPR)

Secretaria de Controle Externo de Aquisições Logísticas (Selog).